【裁判字號】    98,交聲更,12
【裁判日期】    980330
【裁判案由】    聲明異議
【裁判全文】
臺灣臺中地方法院交通事件裁定        98年度交聲更字第12號
原處分機關  交通部公路總局臺中區監理所
異  議  人
即受處分人  甲○○
上列受處分人因違反道路交通管理處罰條例案件，對於交通部公
路總局臺中區監理所民國97年9 月29日所為之處分（中監違字第
裁60-HC0000000號），聲明異議，異議人不服本院於97年12月22
日交通事件裁定（97年度交聲字第3423號），提起抗告，經臺灣
高等法院臺中分院於98年1 月20日撤銷發回更審（98年度交抗字
第77號），本院裁定如下：
    主  文
異議駁回。
    理  由
一、聲明異議意旨略以：異議人即受處分人甲○○因酒駕案件受
    緩起訴處分，並已向國庫繳交緩起訴處分金60,000元。依行
    政罰法第26條規定一事不二罰，採「先刑法後行政法」，現
    監理機關復裁處受處分人罰鍰新臺幣（下同）49,500元顯然
    有誤，為此，聲請撤銷原處分關於罰鍰49,500元部分，改裁
    定受處分人不罰云云。
二、按受處分人，不服第8 條主管機關所為之處罰，得於接到裁
    決書之翌日起20日內，向管轄地方法院聲明異議；依道路交
    通管理處罰條例第87條規定向管轄法院聲明異議之期間，自
    裁決送達之翌日起算，並得依法扣除在途期間及聲請回復原
    狀，道路交通管理處罰條例第87條第1 項、道路交通案件處
    理辦法第12條定有明文。此為交通異議事件之程序規定，為
    合法要件，受處分人之異議自需合於此項程序規定，法院始
    得受理為實體審查。次按法院受理有關交通事件，準用刑事
    訴訟法之規定；又送達文書，除本章有特別規定外，準用民
    事訴訟法之規定；應於法定期間內為訴訟行為之人，其住所
    、居所或事務所不在法院所在地者，計算該期間時，應扣除
    其在途之期間；送達於住、居所、事務所或營業所不獲會晤
    應受送達人者，得將文書付與有辨別事理能力之同居人或受
    僱人。道路交通管理處罰條例第89條前段，刑事訴訟法第62
    條、第66條第1 項及民事訴訟法第137 條第1 項分別規定甚
    明。另交通法庭認聲明異議不合法律上之程式或其異議權已
    經喪失者，應以裁定駁回之，道路交通案件處理辦法第18條
    前段亦定有明文。
三、經查，交通部公路總局臺中區○○○○○道路交通管理事件
    裁決書（中監違字第裁60-HC0000000號）於民國97年10月3
    日，送達受處分人位於臺中市北屯區舊社里舊社巷92號住處
    ，由受處分人之弟林宏城收受等情，有交通部公路總局臺中
    區監理所送達證書影本1 紙在卷可證，故上開裁決書已合法
    送達，合先敘明。又據法院訴訟當事人在途期間標準第4 條
    第1 項第2 款規定，當事人非居住於處罰機關所在之鄉、鎮
    、市（包括縣轄市、省轄市及院轄市），但居住於受理聲明
    異議案件法院之管轄區域者，依本標準第2 條第1 款中之「
    地方法院在途期間」欄所載日數，扣除在途期間。原處分機
    關址設臺中縣大肚鄉○○路○段2 號，受處分人戶籍在臺中
    市北屯區舊社里舊社巷92號，依上開標準，應扣除在途期間
    3 日。故異議期間應自收受送達之翌日（97年10月4 日）起
    算20日，並扣除在途期間3 日，原法定異議期間為97年10月
    26日前，然該日適逢星期日，應順延至次一上班日即同月27
    日前提出始為適法。而受處分人遲至97年11月28日始向交通
    部公路總局臺中區監理所提出聲明異議狀，此亦有受處分人
    聲明異議狀上收文戳記在卷足憑，受處分人逾異議期限提出
    異議。
四、另發回意旨略以：行政程序法第71條第1 項法文所稱之「辨
    別事理能力之同居人」，係指有普通常識，能了解送達之作
    用及效果之人，而非幼童或有精神病者而言（最高法院74年
    度臺抗字第344 號裁定參照）。查，收受上開處分書之乙○
    ○患有輕度精神病，領有身心障礙手冊之情，有國軍臺中總
    醫院診斷證明書、乙○○身心障礙手冊各在卷可憑，則乙○
    ○是否具有辨別事理能力，關係本案文書送達是否合法，此
    部分事實既屬不明，仍有調查之必要等語。然查：
  (一)本院傳喚證人乙○○到庭證稱：（問：平常有信寄到你們家
    ，你是否會收？）有在家裡就會收。…（問：你曾經收過什
    麼樣的掛號信？）有公司行號的平信，還有掛號信。…我會
    看封面上面寫是誰寄來的。（問：如果不是寄給你的，你會
    如何處理？）我就不會拆開，就擺著。（問：如果是寄給你
    的，你會如何處理？）知道是我自己的，我才會打開。（問
    ：如果是你自己的信，你為什麼要打開來看？）因為可能是
    我的掛號信，看看信的內容是什麼。（問：所以你也知道送
    掛號信來，可能是有事情要通知收信的人？）應該是。（問
    ：提示交通部公路總局臺中區監理所97年10月3 日送達證書
    ，這封信是否你收的？）對等語（見本院交聲更卷17、18頁
    ）。如此觀之，證人乙○○平常在住處有收信行為，若有自
    己信件，為查知內容，會拆開信件察看之事實。足見，證人
    乙○○亦知悉他人若以寄送郵件方式，將書信送達他人，必
    有情事通知收信人，否則自無必要將以自己為收信人之郵件
    拆開察看函件內容。依此，證人乙○○知悉送達信件及以信
    件通知之意涵，未因其患有精神疾病而無法了解送達作用及
    效果，顯然其係有辨別事理能力之人。
  (二)至於受處分人於本院尚辯稱：我於27日在住處外面走廊上的
    報紙堆裡面翻到這封公文，隔天就到監理站提出聲明異議等
    語（見本院交聲更卷13頁），經核與證人乙○○於本院證稱
    ：（問：你收了這封信以後，如何處理？）因為我知道這封
    信不是我的，所以我就放在報紙堆平常放信的地方等語相符
    （見本院交聲更卷18頁）。又證人乙○○患有輕度精神障礙
    ，最近一次於97年4 月19日起至5 月15日止，在國軍臺中總
    醫院住院治療之事實，亦有醫療費用明細及中華民國身心障
    礙手冊在卷（見本院交聲更卷20、21頁）。然證人乙○○有
    辨別事理能力，且能了解送達之作用及效果之人，已如前述
    。是交通部公路總局臺中區○○○○○道路交通管理事件裁
    決書（中監違字第裁60-HC0000000號）於97年10月3 日，送
    達受處分人位於臺中市北屯區舊社里舊社巷92號住處，由證
    人乙○○（即林宏城）收受，已生合法送達效力甚明。至於
    證人乙○○於收受信件後，隨手放在「報紙堆平常放信處」
    ，未轉交予受處分人，於送達之效力並無影響，併此說明。
五、綜上所述，受處分人聲明異議不合法律上程式，且無從補正
    ，自應將其異議駁回。
據上論斷，應依道路交通案件處理辦法第18條前段，裁定如主文
。
中    華    民    國    98    年    3     月    30    日
                  交通法庭      法  官  柯志民
以上正本證明與原本無異
如不服本裁定，應於送達後5 日內向本院提出抗告狀
                                書記官  賴亮蓉
中    華    民    國    98    年    3     月    30    日


司法院資訊處製作；財團法人民間司法改革基金會備份。
